臺灣高等法院民事判決　九十二年度重上字第二四二號
　　上　訴　人　甲○○
　　訴訟代理人　林辰彥律師
　　複　代理人　黃淑怡律師
　　　　　　　　張凱輝律師
　　上　訴　人　乙○○
　　訴訟代理人　陳鄭權律師
　　複　代理人　劉君豪律師
　　訴訟代理人　高瑞錚律師
　　　　　　　　陳在源律師
　　　　　　　　張梅音律師
右當事人間侵權行為損害賠償事件，上訴人對於民國九十二年三月三十一日臺灣臺北
地方法院九十一年度重訴字第一九二○號第一審判決提起上訴，上訴人甲○○並為訴
之追加，本院於九十三年十二月八日言詞辯論終結，判決如左：
    主    文
原判決關於(一)命上訴人乙○○給付超過新台幣陸佰捌拾柒萬壹仟零肆拾肆元本息部分
，及該部分假執行之宣告，並命其負擔訴訟費用； (二)駁回上訴人甲○○後開第三項
之訴部分，及該部分假執行之聲請，並命其負擔訴訟費用除確定部分外之裁判均廢棄
。
右開廢棄(一)部分，上訴人甲○○在第一審之訴及假執行之聲請均駁回。
上訴人乙○○應再給付上訴人甲○○新台幣壹佰萬元，及自民國九十年十月十九日起
，至清償日止，按週年利率百分之五計算之利息。
兩造其餘之上訴均駁回。
上訴人乙○○應給付上訴人甲○○新台幣貳拾壹萬貳仟肆佰柒拾元，及自民國九十二
年七月一日起，至清償日止，按週年利率百分之五計算之利息。
第一審命上訴人乙○○負擔訴訟費用部分及第二審訴訟費用關於上訴人乙○○上訴部
分，由上訴人乙○○負擔百分之九十八，餘由上訴人甲○○負擔。第一審命上訴人甲
○○負擔訴訟費用部分除確定部分外及第二審訴訟費用關於上訴人甲○○上訴部分，
由上訴人甲○○負擔五分之四，餘由上訴人乙○○負擔。
追加之訴訴訟費用由上訴人乙○○負擔。
本判決第三、五項所命給付，於上訴人甲○○以新台幣貳拾肆萬元供擔保後，得假執
行；但如上訴人乙○○於假執行程序實施前，以新台幣壹佰貳拾壹萬貳仟肆佰柒拾元
為上訴人甲○○預供擔保，得免為假執行。
    事實及理由
一、按訴之變更或追加，非經他造同意，不得為之。但第二百五十五條第一項第二款
    至第六款情形，不在此限。民事訴訟法第四百四十六條第一項定有明文。甲○○
    原僅就原審駁回其精神慰撫金新台幣（下同）五百萬元之範圍內聲明不服，嗣以
    支出增加，而於本院追加請求乙○○給付醫療費用八百八十元、看護費用二十萬
    九千元及其他相關費用二千五百九十元，共計二十一萬二千四百七十元，核屬民
    事訴訟法第二百五十五條第一項第三款擴張應受判決事項之聲明，應予准許，先
    予敘明。
二、甲○○起訴主張：乙○○於八十九年五月二十九日二十一時五十分許，駕駛車號
    ＤＩ－八００六號自用小客車，沿台北市○○區○○街南向北行駛至北平東路口
    時，竟疏於注意，冒然向西左轉北平東路，適伊搭乘訴外人即伊前夫陶孝榮騎乘
    車號ＩＭＤ－四四０號重型機車，沿天津街對向車道駛至該路口，乙○○駕駛之
    系爭車輛左前車頭乃撞及陶孝榮機車左側車身，使機車倒地，致伊受有左側骨盤
    骨折、近端脛骨骨折、左側腳踝開放性骨折及左側腰神經嚴重受損等傷害，而受
    有共計一千七百六十九萬八千二百八十五元之損害，扣除乙○○已經給付之醫療
    費用十二萬三千八百零七元及八十九年九月給付生活補助費十萬元，乙○○尚應
    給付一千七百四十七萬四千四百七十八元，爰依侵權行為之法律關係請求乙○○
    給付該金額本息，並陳明願供擔保請准宣告假執行。原審判命乙○○應給付七百
    零四萬零四百九十四元本息，而駁回其餘之請求。甲○○就原審駁回其精神慰撫
    金五百萬元之範圍內聲明不服（其餘原審駁回部分已確定），並於本院追加請求
    乙○○給付醫療費用八百八十元、看護費用二十萬九千元及其他相關費用二千五
    百九十元，計二十一萬二千四百七十元本息，並陳明願供擔保請准為假執行宣告
    ；暨聲明駁回乙○○之上訴。
三、乙○○則以：系爭車禍事故之發生，係訴外人陶孝榮騎乘機車靠左行駛超速打滑
    撞及其車所致，與伊無涉，刑事判決所憑之鑑定意見有諸多瑕疵，本件應另行鑑
    定。且縱認伊有疏失，惟陶孝榮車速過快，致打滑左斜撞及系爭車輛，亦顯然與
    有過失，應依法減輕賠償金額。又甲○○所請求之損害賠償中，凡非因侵權行為
    所生財產上之損害、請求權已經移轉於全民健保保險人之醫療費用、伊業已支付
    及非屬醫療上及生活上所必要者外，均應扣除。台大醫院雖指出甲○○勞動能力
    嚴重減少，但該函似是針對甲○○車禍發生至出院當時之狀況以為說明，至甲○
    ○現今傷勢之狀況，則有待進一步鑑定說明，況甲○○事故發生前係任職服飾公
    司從事試裝工作，適任年齡有限，若將其勞動年數算至六十歲，並不合理。甲○
    ○提出之薪資證明有多項疑問，其真實性均堪質疑。甲○○所受傷害，雖非單純
    性骨折，惟亦非不能治癒，以現今醫療技術之進步，難謂無痊癒之日。且本案事
    發後，伊除儘速將傷者送往台大醫院急診積極進行救護工作外，嗣後亦多次前往
    醫院探視慰問，並支付相關醫療費用及生活補助費等共四十二萬二千七百二十五
    元，又伊雖曾接獲恐嚇信函，惟仍展現誠意進行多次和解事宜，足徵伊並無規避
    諉責之意。是以，甲○○請求之精神慰撫金顯然過高等語，資為抗辯。就原審為
    其部分敗訴判決部分聲明不服，求為廢棄原判決對其不利部分，改判駁回甲○○
    在原審之訴及假執行聲請，且陳明願供擔保請准為免假執行宣告；並聲明駁回甲
    ○○上訴及追加之訴。
四、按車輛行駛時，駕駛人應注意車前狀況，隨時採取必要之安全措施；又汽車行駛
    至交岔路口，轉彎車應讓直行車先行，道路交通安全規則第九十四條第三項、第
    一百零二條第一項第六款分別定有明文。經查，乙○○於八十九年五月二十九日
    二十一時五十分許，駕駛系爭小客車沿台北市○○區○○街由南往北方向，行至
    與同市○○○路交叉有紅綠燈管制之交岔路口時，本應注意車前狀況，隨時採取
    必要之安全措施，且汽車行駛至交岔路口，轉彎車應讓直行車先行，而依當時情
    形，又無不能注意之情事，竟疏未注意，未至交岔路口中心，冒然向西左轉北平
    東路，其汽車左前車頭因此撞及由陶孝榮所騎乘、後載其妻即甲○○，沿天津街
    對向車道由北往南行駛，而已快通過該路口之車號ＩＭＤ－四四０號重型機車左
    側後車身，致機車倒地，甲○○受有左側骨盤骨折、近端脛骨骨折、左側腳踝開
    放性骨折及左側腰神經嚴重受損之傷害等情，有道路交通事故調查報告表、交通
    事故談話紀錄表、交通事故補充資料表、現場照片及診斷書可稽（見台灣台北地
    方法院檢察署八十九年度偵字第二二○四四號偵查卷一二至一七頁，原法院九十
    年度交易字第一八五號刑事卷第三六頁、九十一年度交附民字第一三至一七頁，
    本院九十一年度交上易字第二○九號刑事卷第六○至七二頁）。乙○○雖稱案發
    時伊車為停止狀態，係陶孝榮騎乘機車超速煞車打滑撞及其左車頭所致云云。然
    查，就該道路交通事故調查報告表所繪製之現場圖、肇事現場照片以觀，乙○○
    所駕駛之系爭車輛，甫至西往東一線之五公尺車道處，即行轉彎，且占用對向車
    之車道搶先左轉，顯然未至交岔路口中心，即占用對向車之車道搶先左轉，且依
    肇事後乙○○之車左前保險桿凹陷五公分、左前燈座損壞、左後視鏡撞壞，陶孝
    榮之機車左側後車身破裂、左後視鏡頂壞（見上揭本院刑事卷第六○頁台北市政
    府警察局中正一分局交通分隊道路交通事故補充資料表所載及六八至七二頁車損
    照片），乙○○於警訊時亦稱伊車左前車頭與機車左側車身碰撞（見同上刑事卷
    第六四頁台北市政府警察局中正一分局交通分隊道路交通事故談話記錄表），陶
    孝榮於原法院刑事庭審理中做證時指稱「乙○○直接左轉就撞上伊機車左側行李
    箱的地方，伊原以為乙○○之車不會直接左轉，所以未煞車」等情，甲○○於原
    法院刑事庭審理中亦指稱「乙○○的車直接往伊左腿撞，伊急著把腳抽取來，伊
    左腳踝粉碎性開放骨折，大腿從骨盆旁邊突出去」等情（以上見上揭原法院刑事
    卷第八○、一一五頁）。乙○○雖提出原法院刑事庭審理筆錄稱陶孝榮於原法院
    刑事庭審理中做證時自承「我從我太太上班的地方北平東路出發，沿著天津街直
    走，要往忠孝東路，經過北平東路時我快要過去了，被告的車子就直接撞過來了
    」，而認為陶孝榮之機車並非由天津街由北往南行駛云云。惟陶孝榮於警訊時即
    稱其沿天津街由北往南行駛，警繪現場圖中陶孝榮之機車亦係沿天津街由北往南
    行駛（見上揭偵查卷一二至一七頁），陶孝榮於本院做證時亦為相同供述（見本
    院卷一第一七六頁），且甲○○對於原法院刑事庭筆錄記載陶孝榮機車行駛方向
    認為有誤，於當庭即提出異議請求更正（見上揭原法院刑事卷第一一五頁），且
    如依原法院刑事庭審理筆錄之行駛路線，陶孝榮機車既從北平東路出發，沿著天
    津街走，何又經過北平東路？顯見該筆錄記載有誤，陶孝榮之機車應係沿天津街
    由北往南行駛無誤。又乙○○所駕駛肇事之系爭小客車係外國進口之ＬＵＸＥＳ
    大型小客車，苟如其所稱係其車於停止狀態遭陶孝榮機車撞擊，則機車撞擊之力
    道應較小，且係斜擦過乙○○之車之左前保險桿，而非正面撞擊左前保險桿，不
    會致乙○○之小客車之前保險桿左前尖端凹陷達五公分，應係乙○○轉彎車未讓
    陶孝榮直行車先行，其小客車左前保險桿尖端撞擊陶孝榮機車之左後車身，並直
    接撞擊甲○○之左腿，為本件肇事之原因，應堪認定。且系爭車禍事故經送台北
    市車輛行車事故鑑定委員會鑑定及覆議結果，亦均同此認定，此有台北市車輛行
    車事故鑑定委員會鑑定意見書及覆議意見書附於台灣台北地方法院檢察署九十年
    度調偵字第一二六號偵查卷一三至一七頁可稽。乙○○上開抗辯不足採信，其既
    為交通用路人，本應注意上開規定，而依當時情形，又無不能注意情事，乃竟疏
    於注意而未至交岔路口中心，冒然占用對向車道左轉，未讓機車優先直行，導致
    撞及機車肇事致甲○○受傷，乙○○有過失至為明顯，且其過失行為，與甲○○
    因本件車禍所受之傷害間有相當因果關係。又乙○○因上開過失情事，業經原法
    院及本院刑事庭判處有期徒刑三月，如易科罰金，以三百元折算一日確定，亦經
    本院調閱上開刑事卷宗核閱屬實，是乙○○辯稱其並無過失云云，委無足採。
五、至乙○○辯稱：縱認伊有疏失，惟陶孝榮車速過快，致打滑左斜撞及其車子，且
    其機車未靠右路側行駛，亦顯然與有過失云云。惟觀上揭肇事現場圖固記載機車
    倒地後距小客車左前車頭南北向距離為五．五公尺，然並無煞車痕以換算其機車
    之車速，證人即至現場處理之警員黃文南亦於原法院刑事審理中做證稱現場確無
    煞車痕（見上揭原法院刑事卷第八三頁），因此並無法以肇事現場圖記載機車倒
    地後距小客車左前車頭南北向距離為五．五公尺，即謂陶孝榮之機車超速。乙○
    ○固稱本院前開刑事判決理由三之(三)載稱「惟機車行駛速度應非緩慢，否則不會
    在遭撞之後仍向前直行約五．五公尺之遠，併此指明」等語，惟所謂機車行駛速
    度應非緩慢，並非即指該機車以超過三十公里速度行駛，且本件肇事係乙○○之
    小客車左前保險桿尖端撞擊陶孝榮機車之左後車身，已見前述，係為斜撞機車左
    後車身，並非與機車車頭正面撞擊，故其撞擊力道並不能完全抵銷機車前進之力
    道，而使機車立即停止前進，機車因原先行駛衝力仍會前進，惟因受側撞力道牽
    引致前進有偏斜，肇事現場圖所示之機車倒地位置並非其直行之距離，僅係座標
    直線距離，且依現揚圖及照片所示，機車前行五．五公尺之距離僅約略稍長於乙
    ○○之小客車之車長，機車遭撞後之前進並非很遠，故不能以機車遭撞之後仍向
    前行約五．五公尺即謂機車超速行駛。又乙○○提出肇事路口現場照片指稱天津
    街南向北，於過北平東路後，道路中心線（雙黃線）有約０．九公尺之偏斜，依
    上揭現場圖記載天津街在北平東路口以南車道為五．五公尺，陶孝榮之機車來向
    之天津街車道只有四．六公尺，依肇事後其車位置左前車頭離路口中心線為二．
    二公尺，顯示陶孝榮之機車未靠右行駛云云。惟依路口現場照片顯示天津街兩邊
    均畫有小客車停車格停滿汽車，陶孝榮之機車來向之天津街車道扣除停車格寬度
    後，實際供車輛通行之車道度應僅約三公尺，縱如乙○○所稱陶孝榮之機車係行
    駛於靠道路中心線約二．二公尺處致遭其小客車撞及，則陶孝榮之機車行駛時僅
    距路邊停車格約０．八公尺，並無如乙○○所稱未靠右側行駛之情況，況且本件
    肇事原因係乙○○轉彎車未讓陶孝榮直行車先行，以致其小客車左前保險桿尖端
    撞擊陶孝榮機車之左後車身，已見前述，與陶孝榮機車是否靠右行駛亦無直接相
    當因果關係，前開台北市車輛行車事故鑑定委員會鑑定意見書及覆議意見書亦載
    明現場並無煞車痕以換算機車實際車速，陶孝榮並無發現違規情形，上揭本院刑
    事判決理由三之(三)第五頁第四行亦認陶孝榮之機車應無如乙○○所稱之靠左行駛
    及煞車打滑之情況，理由三之(五)第六頁第四行亦認為現場查無機車煞車痕無法判
    定機車之車速，故乙○○抗辯陶孝榮亦與有過失，甲○○應承受陶孝榮之與有過
    失云云，亦不足採信。
六、按因故意或過失，不法侵害他人之權利者，負損害賠償責任；又不法侵害他人之
    身體或健康者，對於被害人因此喪失或減少勞動能力或增加生活上之需要時，應
    負損害賠償責任；另不法侵害他人之身體、健康者，被害人雖非財產上之損害，
    亦得請求賠償相當之金額，民法第一百八十四條第一項前段、第一百九十三條、
    第一百九十五條第一項前段分別定有明文。查本件甲○○因乙○○之過失行為致
    受有損害，依前開條文所示，乙○○自應就甲○○所受之損害負賠償責任。茲就
    甲○○請求之損害賠償逐項論述如下：
(一)、醫療費用部分：
    甲○○於原審請求自八十九年五月二十九日受傷時起迄九十一年十一月二十九日
    共計支付醫療費用六十萬九千四百零七元（如附表一所示），其中包括自付額二
    十一萬二千五百二十八元、健保給付額三十九萬二千七百二十九元、證書費用四
    千一百五十元，並提出台大醫院診斷證明書三紙、榮民總醫院診斷證明書乙紙及
    三軍總醫院診斷證明書乙紙暨醫療收據五十張為證，乙○○除就其中證明書費用
    四千一百五十元、中央健康保險局已經支付之醫療費用三十九萬二千七百二十九
    元，及其已支付病房費用十一萬一千九百四十八元為爭執外，餘均不否認其真正
    。甲○○請求醫療費用中之三十九萬二千七百二十九元部分已獲健保給付，依全
    民健康保險法第八十二條之規定其請求權已移轉予保險人，甲○○自不得再向乙
    ○○請求，及其中證明書費四千一百五十元，均已經原審駁回確定。至於乙○○
    主張其已代墊台大醫院住院費用十一萬一千九百四十八元，已提出台大醫院住院
    自付費用收據一紙為證（見原審卷第七一頁），其上載明係甲○○自八十九年五
    月卅日至同年七月二十八日住院自付費用，與台大醫院函覆本院之住院費用證明
    單記載之住院期間、項目、金額均一致（見本院卷二第一九頁，乙○○提出之住
    院自付費用收據之十七項病房費七四四一八元、十八項診察材料費二０四一元計
    七六四五七元，與台大醫院函覆本院之住院費用證明單之病房費自付部分計七六
    四五七元相等，其餘二者之項目、金額均相同），故甲○○於台大醫院八十九年
    五月卅日至同年七月二十八日住院期間之自付費用已由乙○○代為支付，甲○○
    雖稱其請求之數額中並未包括該筆費用，惟觀甲○○提出之計算表即附表一之序
    號二六至卅三之台大醫院住院自付費用計六萬九千四百五十元仍列入請求，此部
    分自應予扣除。故甲○○請求醫療費用計十四萬三千零七十八元，應予准許；逾
    此部分不應准許。
(二)、其他必要費用部分：
１、計程車資部分：
    甲○○主張其自八十九年五月二十九日起至九十一年十一月二十九日之期間，因
    ，固為乙○○否認之。但查，甲○○因系爭車禍事故乃受有左側骨盤骨折、近端
    脛骨骨折、左側腳踝開放性骨折及左側腰神經嚴重受損等傷害，而台大醫院於九
    十一年十二月十日亦以（九十一）校附醫秘字第九一○○二○八八○七號函覆原
    審載稱：「（二）病人因髖關節、膝關節及踝關節外傷性關節炎、左踝關節下垂
    ，左膝關節運動範圍嚴重受限，股四頭肌肌力喪失百分之八十以上，因此行動不
    便、勞動能力嚴重受影響，只能從事輕便的工作（如文書等）；其病況可能繼續
    惡化，導致關節時常疼痛，故而長期需人幫忙照顧。（三）林女士所受傷勢無法
    完全治癒，由於其左下肢肌力減少，關節活動度受限，並有外傷性關節炎，其勞
    動能力嚴重減少。」（見原審卷第八七、八八頁），可知甲○○所受傷害之嚴重
    性，是甲○○以計程車代替擁擠不便之大眾交通工具，尚難謂無此必要。又查，
    甲○○家住台北縣中和市○○路，而台大醫院位於台北市○○○路，榮民總醫院
    位於台北市○○區○○路，振興醫院在台北市○○區○○街，三軍總醫院則在台
    北市○○區○○路，由甲○○住所搭乘計程車至該四間醫院，每趟所需花費分別
    為二百二十元、四百二十元、四百二十五元、三百五十元，亦有收據四紙在卷可
    憑（見原審卷第二五一頁），乙○○對該四紙收據之真正亦不爭執，茲稽以甲○
    ○於上開期間內之就醫紀錄，其中除八十九年七月二十六日自台大醫院出院返回
    中和住所為單趟車程外，其餘至台大醫院門診二十次、至榮民總醫院門診五次，
    至振興醫院門診一次，至三軍總醫院門診二次，均係往返之車程，故此部分之車
    資共計一萬五千五百五十元【（220×41）＋（420×10）＋（425×2）＋（350
    ×4）＝15470元】。又甲○○另於九十一年八月二十七日、九十一年九月三日自
    中和市○○路住家，搭乘計程車分別至內湖康寧醫院及台大醫院，花費共計一○
    五五元，亦有計程車收據四紙可考（見原審卷第三七頁），合計甲○○請求之計
    程車資一萬六千五百二十五元，應予准許；逾此部分已經原審駁回確定。
２、看護費用部分：
    依台大醫院於九十一年十二月十日（九十一）校附醫秘字第九一○○二○八八○
    七號函載稱：「（二）病人因髖關節、膝關節及踝關節外傷性關節炎、左踝關節
    下垂，左膝關節運動範圍嚴重受限，股四頭肌肌力喪失百分之八十以上，因此行
    動不便、勞動能力嚴重受影響，只能從事輕便的工作（如文書等）；其病況可能
    繼續惡化，導致關節時常疼痛，故而長期需人幫忙照顧」等語（見原審卷第八七
    、八八頁），可知甲○○確有請人看護之必要。甲○○於原審請求看護費用九十
    七萬七千九百元，業據提出看護費用收據三十九紙為證。乙○○雖稱甲○○提出
    看護費用收據費用標準不一，似有浮報看護費用之嫌云云。惟看護費用本因看護
    全天二十四小時或僅看護白天，不含晚上而有差異，而由甲○○提出之收據觀之
    ，於九十年四月一日以前，大多以每日二千元之標準收取之，自九十一年四月一
    日以後，則多以每月二萬五千元之標準收取，足見甲○○係依病情之輕重來決定
    看護時間之長短，應無浮報之嫌，其請求上揭看護費用應予准許。乙○○雖稱其
    已代為支付八十九年六月六日至同年七月二十六日之特別看護費九萬八千四百元
    ，惟甲○○係請求自八十九年七月二十七日起之看護費用（見同上揭原法院附民
    卷第六一至七三頁收據），並未包括乙○○代付之部分，自勿庸扣除乙○○代付
    之看護費。
３、其他相關費用：
    甲○○於原審請求如附表二所示之必要費用三萬零九百八十一元，並提出統一發
    票及收據為證（見同上附民卷第七四至八一頁及原審卷八五至八六頁）；乙○○
    則稱：附表二所示之相關費用，是否屬醫療上及生活上所必要，俱未見甲○○說
    明之，且甲○○雙手並非不能活動，是否有必要請專人洗頭，洵有疑問，各該單
    據中尚有燙髮、染髮、洗直等費用，足見該等費用之支出並非必要，另五百九百
    元之燕窩、四百元之家飾品之支出顯非醫療上及生活上所必要，自應予以扣除等
    語。經查，甲○○因髖關節、膝關節及踝關節外傷性關節炎、左踝關節下垂，左
    膝關節運動範圍嚴重受限，股四頭肌肌力喪失百分之八十以上，因此行動不便，
    已如前述，則甲○○於住院期間請專人洗頭，實有其必要性。又依甲○○提出台
    大醫院女子美髮部之收費標準觀之（見原審卷第八六頁），其中洗髮一百五十元
    、病房洗髮三百元、病房洗髮加剪髮五百元、燙髮八百元、染髮五百元起、洗直
    四百七十元，本院函詢台大醫院女子美髮部，據覆稱病房洗髮三百元、病房洗加
    剪五百元、病房燙髮二千元、病房染髮一千元，地下一樓洗髮一百五十元、剪髮
    一百八十元、洗直四百七十元等情（見本院卷一第二九二頁），而觀諸甲○○提
    出之收據，金額不過一百五十元至五百元不等，足見甲○○僅為最基本之洗髮、
    剪髮，並無乙○○所稱之燙髮、染髮、洗直等費用，故就甲○○於住院期間所發
    生之洗頭費用，甲○○自得請求乙○○賠償。且甲○○九十二年三月七日於原審
    提出辯論意旨狀，已就上開發票所購買之物品一一提出說明，並表明各項物品之
    必要性，因此，除其中燕窩五千九百元、家飾品四百元，非屬此次車禍事故所增
    加生活上必要費用，已經原審駁回確外，甲○○主張其他部分之費用係因此次車
    禍事故所增加生活上必要費用，自屬可採，故其請求乙○○給付二萬四千六百八
    十一元，應予准許；逾此部分已經原審駁回確定。
４、乙○○於原審抗辯其已支付生活補助會費十萬元予甲○○，業據提出甲○○收據
    一紙為證（見原審卷第七二頁），甲○○雖稱其請求金額已予以扣除云云，惟原
    判決計算其得請求金額並未予扣除，故應於其請求金額中扣除；至乙○○抗辯其
    另支付甲○○於振興復建醫療中心之救護車資一千二百元、急診掛號費四百一十
    四元、看護費三萬零八百五十元、住院費一萬一千四百五十元、門診掛號費四百
    零七元、特製輪椅一萬二千元、日常用品八百五十四元，計五萬七千一百七十七
    元，因此部分金額甲○○並未列入請求，故無扣除問題。計甲○○於原審請求應
    予准許之計程車資、看護費用及其他相關必要費用計一百零一萬九千一百零六元
    （16525＋977900＋24681＝0000000），扣除乙○○於原審抗辯其已支付生活補
    助費十萬元，此部分甲○○尚得請求九十一萬九千一百零六元；逾此部分不應准
    許。
(三)、減少勞動能力部分：
１、甲○○主張其原任職於萱妮服裝精品名店，底薪每月二萬八千元，每年薪資為三
    十三萬六千元，因系爭車禍事故造成左膝及踝關節機能喪失，成為身心障礙者，
    按勞工保險殘廢給付標準表規定，至少屬第五殘廢等級，減少勞動能力百分之八
    四．五九，因此，甲○○每年減少勞動能力之損害額為二十八萬四千二百二十二
    元（336000×84.59%＝284222元，元以下四捨五入），其於五十五年九月二十日
    出生，自八十九年五月二十九日受傷時起，算至年滿六十歲之退休年齡，尚有二
    十六年又三月二十一日之工作能力，依霍夫曼計算法一次給付之金額即為四百六
    十五萬五千二百五十八元（284222×16.00000000＝0000000）等語；乙○○則質
    疑甲○○原並無薪資收入，其薪資證明係臨訟製造云云。查甲○○原任職於萱妮
    服裝精品名店，底薪每月二萬八千元，有萱妮服裝精品名店各類所得扣繳暨免扣
    繳憑單在卷可憑（見本院卷一第一一三頁，及上揭附民卷第八四頁），並經證人
    即萱妮服裝精品名店之負責人游齡珠於原審結證屬實，至甲○○提出之薪資證明
    所載之薪資固然不一，惟據游齡珠證稱：甲○○在八十九年三月一日萱妮服裝精
    品名店籌備時就已經在伊店裏任職，底薪是二萬八千元，另外可以抽成，抽成要
    看業績，但報稅時並未將抽成的金額列入，又伊雖自八十九年三月一日開始支付
    薪資，但因營利事業登記證在八十九年四月底方辦理完畢，故伊僅就五月份的薪
    資報稅等語（以上見原審卷第一八六至一八九頁）；且甲○○稱其前曾任職行政
    院環境保護署，經本院函查結果，該署覆稱：「甲○○曾於民國八十年五月二十
    日至八十一年一月三十一日擔任本署臨時工，．．支領日薪台幣五四０元」等情
    （見本院卷二第二一頁），故甲○○並非無工作能力，其以肇事前任職於萱妮服
    裝精品名店之底薪每月二萬八千元，為計算減少勞動能力之依據，尚無不當。
２、依台大醫院九十二年三月七日（九十二）校附醫秘字第九二○○二○一九六七號
    函載明：「：：依其目前傷勢，應符合勞工保險殘廢給付標準表障害項目第一四
    一項殘廢第七級」（見原審卷第二四六頁），該院九十三年四月二十日（九十三
    ）校附醫秘字第九三００００三六四五號函覆本院稱「林女士左踝關節強直在約
    彎曲十度，左膝運動範圍０─４０度，左髖關節運動範圍約０─５０度。依林女
    士之病況研判應屬勞保殘廢等級第一四一項第七級。」（見本院卷一第一九五頁
    ），經本院函詢甲○○傷勢是否有復原可能，該院復以九十三年十一月五日（九
    十三）校附醫秘字第九三００二一二二九九號函覆本院稱「甲○○女士之傷勢於
    屆滿六十歲前復原可能性低。」（見本院卷二第六五頁），故甲○○所受傷害應
    符合勞工保險殘廢給付標準表障害項目第一四一項殘廢第七級，依勞工保險殘廢
    給付標準表及減少勞動能力比率表所載喪失勞動能力程度應為百分之六十九．二
    一，甲○○主張其所受傷害之殘廢等級應屬第五級，減少勞動能力百分之八十四
    ．五九一節，尚無足取。甲○○每月薪資為二萬八千元，每年之薪資為三十三萬
    六千元，依上開減少勞動能力比率計算之結果，甲○○每年減少勞動能力之損害
    額為二十三萬二千五百四十六元（336000×69.21＝232546，元以下四捨五入）
    。又甲○○於五十五年九月二十日出生，有記載甲○○年籍資料之診斷證明書在
    卷足憑，則甲○○自八十九年五月二十九日受傷時起，算至甲○○年滿六十歲之
    退休年齡止，尚有二十六年又三月二十一日之工作能力，其僅請求減少二十六年
    勞動能力之損害，依霍夫曼計算法扣除中間利息後其得請求一次給付之金額為三
    百八十萬八千八百六十元（232546×16.00000000＝0000000，元以下四捨五入）
    ；逾此部分不應准許。
(四)、精神慰撫金部分：
    按慰藉金之多寡，應斟酌雙方之身分、地位、資力與加害之程度及其他各種情形
    核定相當之數額。其金額是否相當，自應依實際加害情形與被害人所受之痛苦及
    雙方之身分、地位、經濟狀況等關係決定之。查本件甲○○因乙○○之過失行為
    致受有前揭傷害，於台大醫院接受多次骨折手術治療後，仍殘留左坐骨神經部分
    麻痺、左髖及左膝強直、左足下垂、左跟腱孿縮，使得甲○○活動不便，需專人
    照護，應門診繼續追蹤治療，且依上揭台大醫院函認其所受傷勢復原可能性低，
    即為終生殘廢，須人長期照顧，肉體、精神長期受極大痛苦，其原本有高窕美好
    身材，有馬祖之花之美譽，肇事前受僱於服飾店兼試裝模特兒，原亦有美滿婚姻
    ，惟其因系爭車禍事故致成跛足肢障，左坐骨神經部分麻痺，不良於行，致其配
    偶陶孝榮因此遺棄不顧，經甲○○訴請判決離婚確定，亦經本院調閱原法院九十
    一年度婚字第五○四號離婚事件卷宗查明屬實，其原本有美好之前程，因此肇事
    毀於一旦，可謂人生由彩色變成黑白。是以，本院斟酌上開情形，再參以甲○○
    今後難以從事任何職業，並與其配偶離婚，亦無子女，其名下有坐落台北市文山
    區房屋、土地各一筆及少許存款，此外無何財產（見本院卷一第九七頁財產資料
    ），而乙○○為婦產科醫生，且在台北市○○○路開業，已經結婚且育有二子，
    其名下位於台北市、桃園縣之土地、房屋達十六筆之多，其存款及投資亦有十二
    筆等情，並兩造之身分、地位等實際狀況，認原審核予甲○○精神慰撫金二百萬
    元尚屬過低，應再酌予增加一百萬元始為適當公允。
(五)、甲○○於本院追加請求部分：
１、甲○○於本院追加請求九十一年十二月十日、同月卅一日台大醫院骨科門診自付
    醫療費用八百八十元，業據提出台大醫院收據二紙為證（見本院卷一第五七、五
    八頁），並為乙○○所不爭執，應予准許。
２、甲○○於本院追加請求九十一年十一月十四日至九十二年六月卅日之看護費用二
    十萬九千元，業據提出看護費用收據八紙為證，乙○○對該收據之真正亦無爭執
    ，稽之台大醫院上揭函示「．．．（三）股四頭肌肌力喪失百分之八十以上，乃
    是根據林女士長久伸展攣縮，經手術，股四頭肌放鬆解離後，股四頭肌肌力只有
    ３％，左膝彎曲只能到約５０度，申展只能抵抗地心引力。林女士並有坐骨神經
    麻痺、左踝無法背曲等情形，因此左下肢有顯著運動障礙。」、「林女士左踝關
    節強直在約彎曲十度，左膝運動範圍０─４０度，左髖關節運動範圍約０─５０
    度。依林女士之病況研判應屬勞保殘廢等級第一四一項第七級。」經本院函詢甲
    ○○傷勢是否有復原可能，該院復以九十三年十一月五日（九十三）校附醫秘字
    第九三００二一二二九九號函覆本院稱「甲○○女士之傷勢於屆滿六十歲前復原
    可能性低。」（見本院卷二第六五頁），故甲○○應仍有請看護之必要，其請求
    上開看護費用應予准許。
３、甲○○於本院追加請求其他必要費用購買柺杖九百元、襪套八百元、支架修理二
    百元、繩把穿襪輔助具六百九十元，計二千五百九十元，業據提出統一發票三張
    為證（見本院卷一第六三、六四頁），均為其生活上所必要，並為乙○○所不爭
    執，此部分請求應予准許。
４、甲○○於本院追加請求應予准許金額計為二十一萬二千四百七十元（880+209000
    +2590=212470)。
七、綜上所述，甲○○於原審請求醫療費用十四萬三千零七十八元、其他必要費用（
    含計程車資、看護費用及其他相關必要費用）九十一萬九千一百零六元、減少勞
    動能力損失三百八十萬八千八百六十元、精神慰撫金三百萬，計七百八十七萬一
    千零四十四元本息，應予准許；逾此部分不應准許。原審對於不應准許之乙○○
    已代為支付之附表一之序號二六至卅三之台大醫院住院自付費用六萬九千四百五
    十元及已給付之生活補助費十萬元，未予扣除，仍准許甲○○請求，乙○○上訴
    意旨指摘原判決此部分不當，求予廢棄改判，為有理由，應由本院將原判決此部
    分廢棄，改判駁回甲○○此部分在原審之訴及假執行之聲請；至原審其餘部分准
    許甲○○之請求，並無不合，乙○○上訴指摘原判決此部分不當，求予廢棄改判
    ，為無理由，其此部分上訴應予駁回。對於應酌予增加甲○○精神慰撫金一百萬
    元部分，原判決駁回甲○○此部分之請求，尚有未洽，甲○○上訴意旨指摘原判
    決此部分不當，求予廢棄改判，為有理由，應由本院將原判決此部分廢棄，命乙
    ○○再給付一百萬元，及自起訴狀繕本送達翌日即九十年十月十九日起，至清償
    日止，按週年利率百分之五計算之利息；至原判決駁回甲○○其餘精神慰撫金四
    百萬元本息之請求，尚無不合，甲○○上訴意旨指摘原判決此部分不當，求予廢
    棄改判，為無理由，甲○○此部分上訴應予駁回。另甲○○於本院追加請求醫療
    費用八百八十元、看護費用二十萬九千元、其他必要費用二千五百九十元，計二
    十一萬二千四百七十元，及自擴張聲明狀繕本送達乙○○之翌日即九十二年七月
    一日起，至清償日止，按週年利率百分之五計算之利息，為有理由，應予准許。
    就本院所命給付部分，兩造均陳明願供擔保聲請准免假執行，核均無不合，爰分
    別酌定擔保金額准許之。
八、又本件肇事責任事證已臻明確，且已經台北市車輛行車事故鑑定委員會鑑定及覆
    議，乙○○復聲請鑑定肇事責任，本院認無必要，爰不予調查，另兩造其餘攻擊
    防禦方法，核不影響判決結果，茲不予一一論列，附此敘明。
九、結論：本件甲○○、乙○○之上訴均為一部有理由、一部無理由，甲○○追加之
    訴為有理由，爰依法判決如主文。
中　　　華　　　民　　　國　　九十三　　年　　 十二 　　月　　二十二　　日
                                  民事第十四庭
                                      審判長法  官　  　張  宗  權
                                            法　官      蕭  艿  菁
                                            法  官      陳  忠  行
正本係照原本作成。
如不服本判決，應於收受送達後二十日內向本院提出上訴書狀，其未表明上訴理由者
，應於提出上訴後二十日內向本院補提理由書狀（均須按他造當事人之人數附繕本）
上訴時應提出委任律師或具有律師資格之人之委任狀；委任有律師資格者，另應附具
律師資格證書及釋明委任人與受任人有民事訴訟法第四百六十六條之一第一項但書或
第二項（詳附註）所定關係之釋明文書影本。
中　　　華　　　民　　　國　　九十三　　年　　 十二 　　月　　二十二　　日
　　　　　　　　　　　　　　　　　　　　　　書記官      明  祖  星
附註：
民事訴訟法第四百六十六條之一（第一項、第二項）：
對於第二審判決上訴，上訴人應委任律師為訴訟代理人。但上訴人或其他法定代理人
具有律師資格者，不在此限。
上訴人之配偶、三親等內之血親、二親等內之姻親，或上訴人為法人、中央或地方機
關時，其所屬專任人員具有律師資格並經法院認為適當者，亦得為第三審訴訟代理人
。
